【裁判字號】    98,訴,331
【裁判日期】    980430
【裁判案由】    偽證等
【裁判全文】
臺灣基隆地方法院刑事判決               98年度訴字第331號
公  訴  人  臺灣基隆地方法院檢察署檢察官
被      告  甲○○
上列被告因偽證等案件，經檢察官提起公訴（98年度偵字第1021
、1022號），於本院準備程序進行中，被告就被訴之事實為有罪
之陳述，本院合議庭乃裁定由受命法官依簡式審判程序獨任進行
審理，並判決如下：
    主  文
甲○○證人於檢察官偵查時，於案情有重要關係之事項，供前具
結，而為虛偽陳述，處有期徒刑月；又未指定犯人，而向該管
公務員誣告犯罪，處拘役貳拾日，如易科罰金，以新臺幣壹仟元
折算壹日。緩刑年。
    犯罪事實
一、甲○○明知其所簽發，發票人為甲○○、發票日期分別為民
    國97年6月5日、97年5月5日，付款人均為基隆第二信用合作
    社、支票號碼分別為RA0000000、RA0000000號、票面金額均
    為新臺幣（下同）10萬元之支票各1張，係詹俊光於97年3月
    5 日，向其週轉借用，並應允將給付票款金額，而其在基隆
    市○○街157 號交付詹俊光，均未遭竊，竟因事後無法連絡
    詹俊光，擔心其支票存款帳戶內並無存款，上開支票屆期若
    經他人提示，將遭退票，而基於使他人受刑事處分之意圖，
    於97年4月22 日，至基隆第二信用合作社，以前開支票遺失
    為由，辦理掛失止付手續，並填具票據掛失止付通知書、遺
    失票據申報書，向有偵查犯罪職務之基隆市警察局申報票據
    遺失，請求該管公務員協助偵查侵占遺失物罪嫌，而未指定
    犯人，向該管公務員誣告犯罪，使不特定人有受刑事訴追之
    虞。嗣經執票人陳良全屆期提示上開RA0000000 號支票未獲
    付款，臺灣票據交換所函請基隆市警警察局第一分局偵查掛
    失止付人甲○○申報票據遺失是否屬實。嗣甲○○明知上開
    支票並未遺失，竟基於偽證之犯意，於97年8月19 日上午10
    時40分許，於臺灣基隆地方法院檢察署檢察官承辦被告詹俊
    光竊盜等案件，以證人身分傳喚甲○○到庭偵訊時，對於其
    是否確實遺失上開支票於案情有重要關係之事項，經臺灣基
    隆地方法院檢察署檢察官告知偽證罪之義務及處罰之相關規
    定後，以證人身分供前具結，並虛偽陳述：這張支票係伊不
    見的，伊是在今年3 月初將這張支票放在公司抽屜裏面，已
    經寫好金額蓋好章了，準備要付給廠商用的，但廠商說要過
    幾天才來拿，所以就放在抽屜裏，等到3月10 日廠商要來拿
    時，伊才知道支票不見了，伊一共不見了2 張支票，等語。
    嗣經臺灣基隆地方法院檢察署檢察官於98年1月20 日偵查中
    再度以證人身分傳喚甲○○到庭時，甲○○當庭坦承上開2
    紙支票係借給詹俊光使用，因找不到詹俊光才虛報遺失等語
    ，而自白上述未指定犯人誣告及偽證犯行。
二、案經臺灣基隆地方法院檢察署檢察官自動檢舉簽分偵查後起
    訴。
    理    由
一、本件被告甲○○所犯者非為死刑、無期徒刑、最輕本刑為3
    年以上有期徒刑之罪或高等法院管轄第一審案件，其於準備
    程序進行中，先就被訴事實為有罪之陳述，經告知其簡式審
    判程序之旨，並聽取公訴人、被告之意見後，本院依刑事訴
    訟法第273條之1第1 項之規定，裁定由受命法官獨任進行簡
    式審判程序，合先敘明。
二、前揭犯罪事實，業據被告甲○○於本院審理時坦承不諱，核
    與證人詹俊光於偵查中證述之情節相符，復有臺灣票據交換
    所97年6月10日臺票總字第0970004571 號函及其檢附遺失票
    據申報書、票據掛失止付通知書、掛失止付票據提示人資料
    查報表、支票、退票理由單、證人結文及臺灣基隆地方法院
    檢察署97年度偵字第3119號案件97年8月19 日訊問筆錄等件
    在卷可資佐證，足徵被告任意性自白與事實相符。綜上所述
    ，本件事證明確，被告犯行堪以認定，應依法論科。
三、按刑法上之偽證罪，為形式犯，不以結果之發生為要件，證
    人於供前或供後具結而就案情有重要關係事項，故為虛偽陳
    述，其犯罪即成立，而該罪所謂於案情有重要關係之事項，
    則指該事項之有無，足以影響於裁判之結果者而言，至於其
    虛偽陳述，法院已否採為裁判或檢察官據為處分之基礎，或
    有無採為基礎之可能，皆於偽證罪之成立無影響，最高法院
    71年臺上字第8127號、84年臺上字第3949號分別著有判例意
    旨可資參照。核被告所為，係犯刑法第171條第1項之未指定
    犯人誣告罪及刑法第168 條之偽證罪。被告於其所誣告及虛
    偽陳述之案件（即臺灣基隆地方法院檢察署97年度偵字第31
    19號、98年度偵緝字第30號詹俊光被訴竊盜等案件）裁判確
    定前，即檢察官於98年1月20 日偵查中再度以證人身分傳喚
    被告到庭時，被告當庭自白犯行，有臺灣基隆地方法院檢察
    署97年度偵緝字第30號案件訊問筆錄乙份附卷可稽，各應依
    刑法第172 條規定減輕其刑。又被告所犯上開二罪，犯意各
    別，行為互殊，罪名不同，應予分論併罰。爰審酌被告誣告
    及偽證犯行無端使司法機關發動偵查，浪費司法資源及嚴重
    影響司法之公正性，惟犯後坦承犯行，態度良好，所造成之
    危害並非重大、謊報遺失票據之金額、票據之種類，兼衡其
    犯罪之動機、目的、手段、生活狀況與智識程度等一切情狀
    ，分別量處如主文所示之刑，並就未指定犯人誣告罪部分諭
    知易科罰金之折算標準。末查，被告前未曾因故意犯罪受有
    期徒刑以上刑之宣告，有臺灣高等法院被告前案紀錄表附卷
    可按，其因一時失慮致罹刑典，犯後對於其行為已深表悔意
    ，足徵其確有改過遷善之真意，被害人詹俊光並表示願原諒
    被告，堪認被告經此偵審程序之教訓後，應能知所警惕，而
    無再犯之虞，本院認對被告所處之刑以暫不執行為適當，爰
    併予宣告緩刑3年。
四、據上論斷，應依刑事訴訟法第273條之1第1項、第299條第1
    項前段，刑法第168條、第171條第1項、第172條、第41條第
    1項前段、第74條第1項第1款，刑法施行法第1條之1第1項、
    第2項前段，判決如主文。
本案經檢察官乙○○到庭執行職務。
中    華    民    國    98    年    4    月    30    日
                  刑事第三庭法    官  林淑鳳
以上正本證明與原本無異。
如不服本判決應於收受送達後10日內向本院提出上訴書狀，並應
敘述具體理由；其未敘述上訴理由者，應於上訴期間屆滿後20日
內向本院補提理由書（均須按他造當事人之人數附繕本）「切勿
逕送上級法院」。
中    華    民    國    98    年    5     月    5     日
                            書 記 官  王靜敏
附錄論罪法條：
中華民國刑法第168條
（偽證罪）
於執行審判職務之公署審判時或於檢察官偵查時，證人、鑑定人
、通譯於案情有重要關係之事項，供前或供後具結，而為虛偽陳
述者，處7年以下有期徒刑。
中華民國刑法第171條第1項
（未指定犯人誣告罪）
未指定犯人，而向該管公務員誣告犯罪者，處 1 年以下有期徒刑
、拘役或3 百元以下罰金。
未指定犯人，而偽造、變造犯罪證據，或使用偽造、變造之犯罪
證據，致開始刑事訴訟程序者，亦同。


司法院資訊處製作；財團法人民間司法改革基金會備份。
